【裁判字號】    98,監宣,31
【裁判日期】    981231
【裁判案由】    監護宣告
【裁判全文】
臺灣臺南地方法院民事裁定              98年度監宣字第31號
聲  請  人  甲○○
上列聲請人聲請對丙○○為監護宣告事件，本院裁定如下：
    主    文
宣告丙○○（男，民國○○年○月○○日生，身分證統一編號：Ｚ0000
00000號，住臺南縣下營鄉開化村9鄰中營528號）為受監護宣告
之人。
選定乙○○（民國○○年○月○○日生，身分證統一編號：Ｚ00000000
0號，住臺南縣麻豆鎮油車里10鄰油車66號之2）為受監護宣告之
人丙○○之監護人。
指定丁○○（民國○○年○月○○日生，身分證統一編號：Ｚ00000000
0號，住臺南縣麻豆鎮油車里10鄰油車66號之2）為會同開具財產
清冊之人。
聲請程序費用由受監護宣告之人丙○○負擔。
    理    由
一、按對於因精神障礙或其他心智缺陷，致不能為意思表示或受
    意思表示，或不能辨識其意思表示之效果者，法院得因本人
    、配偶、四親等內之親屬、最近一年有同居事實之其他親屬
    、檢察官、主管機關或社會福利機構之聲請，為監護之宣告
    ，民法第14條第1項定有明文。次按受監護宣告之人應置監
    護人。法院為監護之宣告時，應依職權就配偶、四親等內之
    親屬、最近一年有同居事實之其他親屬、主管機關、社會福
    利機構或其他適當之人選定一人或數人為監護人，並同時指
    定會同開具財產清冊之人，民法第1110條、第1111條第1項
    亦定有明文。
二、本件聲請意旨略以：聲請人為丙○○（男，民國○○年○月○○
    日生，身分證統一編號：Ｚ000000000號，住臺南縣下營鄉開
    化村9鄰中營528號）之母親，丙○○於76年間因車禍腦部受
    創而致中度多重障礙，已不能為意思表示或受意思表示，或
    不能辨識其意思表示之效果，聲請人為此爰聲請對丙○○為
    監護宣告。又乙○○為丙○○之女兒，丁○○為丙○○之配
    偶，爰請求選任乙○○擔任丙○○之監護人，並指定丁○○
    擔任會同開具財產清冊之人等語。
三、經查：
  （一）聲請人係丙○○之母親，業據聲請人提出戶籍謄本2件
        在卷可憑，揆諸上開規定，本件聲請人聲請對丙○○為
        監護之宣告，自屬有據。
  （二）又聲請人主張丙○○為中度多重障礙患者，已不能為意
        思表示或受意思表示，或不能辨識其意思表示之效果等
        情，亦據聲請人提出丙○○之中華民國身心障礙手冊影
        本1件為證，且本院於98年12月29日在鑑定人財團法人
        臺灣省私立臺南仁愛之家附設精神療養院施仁雄醫師面
        前訊問丙○○，丙○○對問話雖能回答，惟對自己之住
        所及電話號碼均答稱不知道，對於金錢及算數亦無概念
        ，又鑑定醫師對丙○○為精神鑑定結果認：「一般醫學
        檢查：個案意識呈呆滯狀態，對問話無法明確回答，必
        須靠他人協助下可進食、須他人攙扶方可勉強行動，大
        小便及個人衛生須他人部分協助。精神檢查方面：個案
        的注意力，判斷能力、對人時地的定向感、記憶能力、
        計算能力及抽象思考能力均有明顯缺失。並有因心智缺
        陷，致不能為意思表示或受意思表示，亦不能辨識其意
        思表示之效果者。鑑定判定：基於受鑑定人有腦病變致
        不能為意思表示或受意思表示，或不能辨識其意思表示
        之效果，且接受治療後回復可能性甚低，因而不能管理
        自己財產。可為監護宣告。」，有本院98年12月29日訊
        問及鑑定筆錄在卷可稽，故聲請人聲請對丙○○為監護
        宣告為有理由，應予准許。
四、次查，乙○○為受監護宣告人丙○○所生之長女，丙○○之
    子女中，僅乙○○與丙○○同住，並照顧丙○○之日常生活
    起居等情，有戶籍謄本1件附卷可稽，且經聲請人、乙○○
    、丙○○之配偶丁○○陳明在卷可按，堪予認定，乙○○亦
    表示願意擔任丙○○之監護人，本院因認由乙○○擔任丙○○之監護人，最能符合丙○○之最佳利益。而丁○○為受監
    護宣告人丙○○之配偶，有戶籍謄本2件在卷可憑，衡情丁○○應會本於受監護宣告之人丙○○之最佳利益，與監護人
    共同開具財產清冊，且丁○○亦表示願擔任會同開具財產清
    冊之人，是爰指定丁○○為會同開具財產清冊之人，以利監
    護事宜之執行。
五、依民事訴訟法第608條第1項，裁定如主文。
中    華    民    國    98    年    12    月    31    日
                   家事法庭   法  官  葉惠玲
以上正本係照原本作成。
如不服本裁定關於選定監護人及指定會同開具財產清冊之人等部
分，應於送達後十日內向本院提出抗告狀，並繳納抗告費新臺幣
1,000元；其餘關於宣告監護之部分，不得抗告。
中    華    民    國    98    年    12    月    31    日
                              書記官  謝麗首


司法院資訊處製作；財團法人民間司法改革基金會備份。
